【裁判字號】    89,訴,269
【裁判日期】    900329
【裁判案由】    偽造文書
【裁判全文】
臺灣苗栗地方法院刑事判決                          八十九年度訴字第二六九號
    公  訴  人  臺灣苗栗地方法院檢察署檢察官
    被      告  甲○○
右列被告因偽造文書案件，經檢察官聲請簡易判決處刑（八十九年度偵字第二一二七
號），嗣經本院苗栗簡易庭認不宜以簡易判決處刑，改依通常程序審理，本院判決如
左：
    主  文
甲○○行使偽造私文書，足以生損害於公眾及他人，處有期徒刑肆月，如易科罰金，
以參佰元折算壹日。
苗栗縣警察局苗警交字第一六○一四○號舉發違反道路交通管理事件通知單之移送聯
、迴覆聯及存查聯上偽造之「乙○○」署名共參枚均沒收。
    事  實
一、甲○○明知未領有駕駛執照不得駕車，於民國八十八年九月一日晚間，仍駕駛車
    號Ｗ五─七五四八號自小客車，於同日二十二時三十九分，行經苗栗縣通霄鎮台
    一線一二九公里附近中南磚廠北上車道前，由於違規闖越紅燈而遭警員攔停取締
    ，並製單舉發時，因恐將會遭受重罰，遂假冒其友人「乙○○」之名義，並在警
    員所填發之苗栗縣警察局苗警交字第一六○一四○號舉發違反道路交通管理事件
    通知單（下稱舉發單）之移送聯上之「收受通知聯者簽章」欄位，偽造「乙○○
    」之署名（舉發單為一式四聯，以複寫方式製作，移送聯為第二聯，故在移送聯
    上簽名，其下之迴覆聯及存查聯相同欄位上均有「乙○○」之署押各一枚），表
    示乙○○已收受該通知單之意，再將該舉發單交還予處理警員而予以行使，足以
    生損害於警察、監理機關及乙○○對於違規案件管理之正確性之權益。嗣經乙○
    ○提出違規申訴，經警循線追查始悉上情。
二、案經苗栗縣警察局通霄分局報請臺灣苗栗地方法院檢察署檢察官偵查後聲請簡易
    判決處刑，經本院苗栗簡易庭認不宜以簡易判決處刑，而移由本院刑事庭適用通
    常程序審理。
    理  由
一、訊據被告甲○○對其於右揭事實坦承不諱，核與被害人乙○○指述之情節相符，
    並有苗栗縣警察局苗警交字第一六○一四○號舉發單一式二聯附卷可稽，參以上
    開舉發單上本有「黃」之簽名並遭刪除，故應為被告本欲簽署自己之本名，因發
    現後為免為警查覺始當場加以刪除，足認被告之自白確與事實相符，本件事證明
    確，被告犯行洵堪認定。
二、按在舉發單「移送聯」之「收受通知聯者簽章」欄內偽造他人之簽名，不待依習
    慣或特約，單從形式上觀察，即足以知悉係表示由該他人領受之證明，此與事先
    在印妥內容之收據上偽簽他人姓名之情形無分軒輊，當然屬刑法第二百十條所稱
    之私文書。核被告在舉發單「移送聯」之「收受通知聯者簽章」欄內偽造「乙○
    ○」之簽名，嗣並持以行使，交回處理之警員，顯然對該舉發單文書內容有所主
    張，表示係由乙○○領受該舉發單之意，有使人誤信其為乙○○真正署押之虞，
    自足生損害於乙○○、苗栗縣警察局及監理機關對道路交通管理之正確性，所為
    係犯刑法第二百十六條、第二百十條之行使偽造私文書罪。被告在舉發單上偽造
    乙○○之署押，為偽造私文書之階段行為，其偽造私文書後持以行使，偽造之低
    度行為為其行使之高度行為所吸收，均不另論罪。爰審酌被告犯罪之動機、目的
    、手段、所生危害及犯罪後坦承犯行，態度尚稱良好等一切情狀，量處如主文所
    示之刑。又被告行為後，刑法第四十一條業經總統於九十年一月十日公布修正，
    同年一月十二日生效，將修正前原規定「犯最重本刑為三年以下有期徒刑以下之
    刑之罪，而受六月以下有期徒刑或拘役之宣告，因身體、教育、職業或家庭之關
    係，執行顯有困難者，得以一元以上三元以下折算一日，易科罰金。」公布修正
    為「犯最重本刑為五年以下有期徒刑以下之刑之罪，而受六個月以下有期徒刑或
    拘役之宣告，因身體、教育、職業、家庭之關係或其他正當事由，執行顯有困難
    者，得以一元以上三元以下折算一日，易科罰金。但確因不執行所宣告之刑，難
    收矯正之效，或難以維持法秩序者，不在此限。併合處罰之數罪，均有前項情形
    ，其應執行之刑逾六月者，亦同。」比較修正前、後條文規定之結果，以修正後
    之規定有利於被告，自應依刑法第二條第一項前段之規定，適用裁判時之法律即
    修正後之刑法第四十一條第一項前段之規定，就被告所處如主文所示之刑，併諭
    知易科罰金之折算標準。查被告前雖未曾受有期徒刑以上刑之宣告，惟於八十九
    年五月九日因違反動產擔保交易法，經本院判處拘役五十日，如易科罰金以三百
    元折算一日確定，再於八十九年十月三十一日因竊盜案件，經本院判處拘役五十
    日，有臺灣高等法院被告全國前案紀錄表一紙在卷可憑，素行非佳，本院認不宜
    再給予緩刑之宣告，併此敘明。
三、苗栗縣警察局苗警交字第一六○一四○號舉發單之移送聯及存查聯內偽造「乙○
    ○」之署名共二枚，均應依刑法第二百十九條規定宣告沒收，又舉發單之迴覆聯
    雖未移送，惟無證據證明該聯已滅失，其上偽造之「乙○○」署名一枚亦應依同
    條規定宣告沒收。至舉發單本身，既非違禁物，亦非供被告犯罪所用之物，且被
    告已將之交還執勤員警，已非被告所有，爰不另為沒收之諭知，併予敘明。
據上論斷，應依刑事訴訟法第四百五十二條、第二百九十九條第一項前段、刑法第二
條第一項前段、第二百十六條、第二百十條、第四十一條第一項前段、第二百十九條
，判決如主文。
本案經檢察官蔡宗熙到庭執行職務。
中      華      民      國    九十      年      三      月    二十九    日
                                臺灣苗栗地方法院刑事第二庭
                                        法  官  黃  建  都
右正本證明與原本無異
如不服本判決，應於送達後十日內向本院提出上訴狀（須附繕本），上訴於臺灣高等
法院臺中分院。
                                        書記官  黃  士  益
中      華      民      國    九十      年      三      月    二十九日
附錄法條
刑法第二百一十六條
行使第二百十條至第二百十五條之文書者，依偽造、變造文書或登載不實事項或使登
載不實事項之規定處斷。
刑法第二百一十條
偽造、變造私文書，足以生損害於公眾或他人者，處五年以下有期徒刑。


司法院資訊處製作；財團法人民間司法改革基金會備份。
